臺灣臺中地方法院刑事判決　　　　　　　96年度訴字第3068號
公　訴　人　臺灣臺中地方法院檢察署檢察官
被　　　告　甲○○
　　　　　　　　　　　2樓
上列被告因常業詐欺案件，經檢察官提起公訴（96年度偵緝字第
81號），本院判決如下：
    主  文
甲○○無罪。
    理  由
一、公訴意旨略以：被告甲○○曾犯賭博及妨害家庭罪，經法院
    判處有期徒刑6 月、8 月，於民國86年6 月25日假釋，同年
    10月14日期滿，以已執行論。詎猶不知悔改，與乙○○（業
    經判決確定）及姓名、年籍不詳綽號「小環」之成年男子，
    意圖為自己不法之所有，基於常業詐欺取財之犯意聯絡，共
    組詐騙集團，以「聯合投信50週年慶酬賓贈獎活動」廣告傳
    單、律師函及幸運卡，郵寄全省不知情民眾，集團成員並於
    88年12月30日起，向臺灣大哥大股份有限公司申請00000000
    00號行動電話門號，向中華電信股份有限公司申請（04）00
    000000號、（04）0000000 號、（04）0000000 號及（04）
    0000000 號等電話，以聯絡受騙民眾。復以陳美伶、陳瑞豐
    、向柏青所遺失之局號00000000、帳號00000000號與局號00
    000000、帳號000000-0及局號000000-0、帳號000000-0等郵
    局帳戶，供受騙民眾匯款。俟有民眾接獲信函，刮得獎金，
    依宣傳單上電話連絡時，該詐騙集團成員以各種名目要求民
    眾匯款至指定帳戶，方可領得刮中之獎金為由，誘使民眾匯
    款，以此方式詐騙不特定民眾金錢。被告自89年1 月起，以
    每月新臺幣（下同）15,000元報酬，聘僱乙○○擔任該集團
    人頭職務，並由「小環」及乙○○分別自89年8 月初及89年
    8 月14日，以每件1 元代價，召募明知有常業詐欺犯意聯絡
    之陳志成、王敬閎及劉燦賢（均經判決確定）等人將「聯合
    投信50週年慶酬賓贈獎活動」廣告傳單、律師函及幸運卡包
    裝入信封，再由「小環」將信件付郵投遞，該詐騙集團以此
    手法騙得周玉鈴1,350,000 元及蕭琡靜270,000 元。因認被
    告涉犯修正前刑法第340 條常業詐欺罪云云。
二、按犯罪事實應依證據認定之，無證據不得認定犯罪事實。又
    不能證明被告犯罪者，應諭知無罪之判決，刑事訴訟法第15
    4 條第2 項、第301 條第1 項分別定有明文。又檢察官就被
    告犯罪事實，應負舉證責任，並指出證明之方法。刑事訴訟
    法第161 條第1 項亦有明文。因此，檢察官對於起訴之犯罪
    事實，應負提出證據及說服之實質舉證責任。倘其所提出之
    證據，不足為被告有罪之積極證明，或其闡明之證明方法，
    無從說服法官以形成被告有罪之心證，基於無罪推定之原則
    ，自應為被告無罪判決之諭知（最高法院92年度台上字第12
    8 號判例參照）。
三、查公訴人認被告涉有前揭犯行，無非以(一)共犯乙○○、陳志
    成、王敬閎及劉燦賢於警詢、檢察官訊問及本院審理之筆錄
    ；(二)被害人周玉鈴、蕭琡靜及丁○○之警詢筆錄；(三)證人賴
    信宏、黃素琴、蔡立偉及李政明之供述；(四)送貨單、房屋租
    賃契約書、郵政存簿儲金立帳申請書、郵政國內匯款執據、
    郵政國內匯款單、搜索扣押筆錄、扣押物品目錄表、樂透摸
    彩影印本、刮刮卡、律師函、信封、廣告傳單影本、國際財
    團會員收據對帳單及人頭帳戶往來資料；(五)被告甲○○之警
    詢及檢察官訊問筆錄等為其證明方法。本院依職權傳喚乙○
    ○，並依職權調閱被告自88年後迄今之入出境資訊連結作業
    資料。訊據被告坦承與證人乙○○為義父子關係等情不諱，
    惟堅決否認有何常業詐欺犯行。辯稱：88年12月30日入臺灣
    士林看守所，出所後就去大陸，除乙○○外，不認識其他人
    等語（詳本院卷37頁）。經查：
  (一)共犯乙○○與綽號「小環」之成年男子，基於詐欺取財之犯
    意聯絡，共組詐騙集團，先於88年12月30日起，向臺灣大哥
    大股份有限公司申請0000000000號行動電話門號，向中華電
    信股份有限公司申請（04）00000000號、（04）0000000 號
    、（04）0000000 號及（04）0000000 號等電話。復以陳美
    伶、陳瑞豐、向柏青所遺失之局號00000000、帳號00000000
    號與局號00000000、帳號000000-0及局號000000-0、帳號00
    0000-0等郵局帳戶，供民眾匯款。再以「聯合投信50週年慶
    酬賓贈獎活動」廣告傳單、律師函及幸運卡，郵寄全省不特
    定民眾，俟民眾接獲信函，刮得獎金，依宣傳單上電話連絡
    時，該詐騙集團成員以各種名目要求民眾匯款入指定帳戶，
    方可領得刮中之獎金為由，誘使民眾匯款，以此方式詐騙不
    特定民眾財物。共犯乙○○與「小環」於89年8 月初起，雇
    用共犯陳志成、王敬閎及劉燦賢（均經判決確定），將「聯
    合投信50週年慶酬賓贈獎活動」廣告傳單、律師函及幸運卡
    包裝入信封，再由「小環」郵寄信件，該詐騙集團以此手法
    ，騙得周玉鈴1,350,000 元及蕭琡靜270,000 元等情，業據
    共犯乙○○、陳志成、王敬閎及劉燦賢於警詢、檢察官訊問
    及本院另案審理時供述明確，經核被害人周玉鈴、蕭琡靜及
    丁○○於警詢指訴甚詳，並經證人賴信宏、黃素琴、蔡立偉
    及李政明於警詢證述相符，復有送貨單、房屋租賃契約書、
    郵政存簿儲金立帳申請書、郵政國內匯款執據、郵政國內匯
    款單、搜索扣押筆錄、扣押物品目錄表、樂透摸彩影印本、
    刮刮卡、律師函、信封、廣告傳單影本、國際財團會員收據
    對帳單及人頭帳戶往來資料等件在卷可稽，此部分事實，堪
    以認定。然被告與共犯乙○○、陳志成、王敬閎、劉燦賢及
    「小環」等人間，就上開常業詐欺犯行，是否有犯意聯絡及
    行為分擔，則應另有積極證據證明，本院自難僅以被告與共
    犯乙○○間為義父子關係，即認為被告確有參與上開詐欺集
    團，合先敘明。
  (二)本案檢察官起訴被告涉犯修正前刑法第340 條常業詐欺罪嫌
    ，主要所憑之論據為共犯乙○○於警詢中之指訴。共犯乙○
    ○於遭警查獲之初，先於89年8 月19日警詢供稱：警方查扣
    之信封袋、律師函等物品，來源是我義子「阿慶」，…「阿
    慶」於89年3 月或4 月間，與我在機場要入境，結果被警方
    抓去，因為「阿慶」偽造文書被通緝，…「阿慶」從事刮刮
    樂詐欺約8 個多月云云（詳偵卷(一)36、37頁）；復於89年8
    月28日警詢供稱：我是自89年7 月25日自中國大陸返國後，
    我的義子「阿慶」聲稱要告知我一個賺錢的路子，我就答應
    云云（詳偵卷(一)64頁）；再於89年10月6 日警詢供稱：刮刮
    樂詐騙用之信封袋27箱、律師函5 箱、贈獎活動說明書（宣
    傳單）20箱及彩券1 箱，是我義子甲○○交給我的。…我是
    今年（即89年）8 月間受甲○○所託，從事包裝刮刮樂信封
    云云（詳警卷1 、2 頁）。共犯乙○○上開三次警詢指訴，
    是否與客觀事證相符，不無疑問。查，被告於88年12月16日
    入臺灣士林看守所，於89年1 月17日因交保出所，於89年1
    月27日自中正機場出境後，至95年12月22日始入境之事實，
    有臺灣高等法院被告前案紀錄表及法務部入出境資訊連結作
    業系統在卷（詳本院卷32頁）。是以，共犯乙○○指稱：「
    其與被告於89年3 、4 月間，與被告欲自機場入境」、「89
    年7 月25日返國後，被告告知有賺錢路子」及「89年8 月間
    ，受被告所託從事包裝刮刮樂信封」等情節，被告均在中國
    大陸地區，而非臺灣。共犯乙○○上開指訴，顯然有瑕疵。
    況且，共犯乙○○指稱：「信封袋、律師函、宣傳單及彩券
    等物，均為被告所交付」部分，固然前後一致，但所查扣物
    品數量甚大，且均在臺灣地區查扣，被告自無可能在臺灣地
    區印製上開物品後，大費周章運往大陸地區交付共犯乙○○
    ，再由共犯乙○○運回臺灣包裝信封。況且，共犯乙○○所
    述被告交付上開物品之時間，被告在中國大陸地區，而非臺
    灣。是證人乙○○三次警詢指訴被告為幕後主謀一節，顯然
    有重大瑕疵，且與客觀事證不符，不可採信。由此觀之，共
    犯乙○○於本院證稱：遭警查獲後，我向南投分局刑事組說
    是我做的，但南投分局刑事組認為我一個老人，不可能做這
    些事，所以不相信，說我只是人頭叫我一定要講一個人出來
    ，我就一直想，就說是姓王的。因為我不知道別人的名字，
    所以說甲○○。這件主謀是一個年輕人，我不知道他的名字
    ，他叫我去，要我說是我做的等語甚詳（詳本院卷60、61頁
    ），非全然不可信。再參酌共犯陳志成於91年5 月1 日檢察
    事務官詢問時供稱：乙○○只是人頭，幕後主使是「林瑞彬
    」，我也是受「林瑞彬」雇用。…（問：乙○○為何說是甲
    ○○請他的？與你所述不符？）是「林瑞彬」要他這樣講，
    因我的部分也都是林瑞彬要我這樣講的等語相符（詳偵卷(二)
    198 、199 頁）。由此可見，共犯乙○○與陳志成2 人所述
    時間相差餘5 年6 月，串供可能性甚低，應可採信。是被告
    是否與共犯乙○○等人共犯上開常業詐欺犯行，已非全然無
    疑。
  (三)至於從事包裝刮刮樂信封袋之共犯王敬閎、劉燦賢及陳志成
    等人，均係受共犯乙○○雇用及指派工作，而非被告之事實
    ，業據共犯乙○○於警詢供稱：王敬閎及劉燦賢是我雇用的
    員工等語甚詳（詳偵卷(一)35頁），經核與共犯王敬閎於警詢
    及檢察官訊問時均供稱：89年8 月10日左右，看報紙應徵暑
    期工讀生，乙○○與我約在臺中市○○路白雪大舞廳後面巷
    子見面，後來就雇用我從事包裝信封工作等語（詳警卷16頁
    、偵卷(一)45頁，偵卷(二)43頁）；共犯劉燦賢於警詢及檢察官
    訊問時均供稱：我於89年8 月初，看報紙求職打行動電話應
    徵工作，是乙○○雇用我，要我包裝刮刮樂信封等語（詳警
    卷21頁，偵卷(一)40頁，偵卷(二)43頁），及共犯陳志成於檢察
    官訊問時均供稱：不認識甲○○等語相符（詳偵卷(二)44、98
    頁）。是共犯王敬閎、劉燦賢及陳志成既受共犯乙○○雇用
    ，且不認識被告，自難認為被告與共犯王敬閎、劉燦賢及陳
    志成就上開常業詐欺犯行有何犯意聯絡及行為分擔。
四、綜上所述，公訴人所指上揭證據，尚不足以證明被告與共犯
    乙○○、王敬閎、劉燦賢及陳志成就上開常業詐欺犯行，有
    何犯意聯絡及行為分擔。此外，復查無其他證據足認被告有
    何公訴人所指之犯行。被告犯行，應屬不能證明，自應宣告
    被告無罪，以昭公允。
據上論斷，應依刑事訴訟法第301 條第1 項，判決如主文。
本件經檢察官丙○○到庭執行職務。
中　　華　　民　　國　　96　　年　　11　　月　　26　　日
                  刑事第十六庭  審判長法  官  林念祖
                                      法  官  楊文廣
                                      法  官  柯志民
上正本證明與原本無異。
如不服本判決，應於收受送達後10日內向本院提出上訴書狀（應
敘述具體理由並附繕本）。
上訴書狀如未敘述理由，應於上訴期間屆滿後20日內補提理由書
於本院。
                                      書記官  賴亮蓉
中　　華　　民　　國　　96　　年　　11　　月　　26　　日
